【裁判字號】    99,台上,2790
【裁判日期】    990506
【裁判案由】    違反槍砲彈藥刀械管制條例等罪
【裁判全文】
最高法院刑事判決            九十九年度台上字第二七九０號
上  訴  人  甲○○
            乙○○
上列上訴人等因違反槍砲彈藥刀械管制條例等罪案件，不服台灣
高等法院台南分院中華民國九十七年四月二十九日第二審更審判
決（九十七年度上更(一)字第三八號，起訴案號：台灣嘉義地方法
院檢察署九十三年度偵字第一五一七、二０四０號），提起上訴
，本院判決如下：
    主  文
原判決關於甲○○販賣可發射子彈具有殺傷力之改造手槍部分撤
銷，發回台灣高等法院台南分院。
其他上訴駁回。
    理  由
一、發回（即甲○○販賣改造手槍及轉讓子彈）部分：
本件原判決認上訴人甲○○有其事實二所載共同未經許可販賣可
發射子彈具有殺傷力之改造手槍及轉讓子彈等犯行，因而撤銷第
一審關於甲○○該部分之科刑判決，改判仍變更檢察官部分起訴
法條，依行為時牽連犯規定，從一重論甲○○以共同未經許可販
賣可發射子彈具有殺傷力之改造手槍罪，量處有期徒刑五年六月
，併科罰金新台幣六萬元，及諭知罰金易服勞役之折算標準；固
非無見。
惟查：檢察官起訴甲○○於民國九十三年二月下旬某日，基於幫
助犯意，引介謝宗霏，將起訴書附表一編號二改造手槍一支、編
號五之(四)改造子彈九顆及編號五之(一)制式子彈一顆售予李昆樺等
情。原判決認定甲○○與謝宗霏共同於九十三年二月十四日，將
謝宗霏改造之手槍一支以新台幣三萬元價格，出售予李昆樺，為
順利販售，復應允日後再贈送子彈十顆予李昆樺。甲○○乃於九
十三年二月下旬某日，向綽號「大腸」之成年男子購得子彈一批
交予謝宗霏，謝宗霏旋將其中十顆子彈（是否制式子彈或改造子
彈原判決未認定）無償轉讓予李昆樺；李昆樺即於同年月二十八
日在不詳地點試射（是否全部試射無餘不明），因性能良好，旋
電告謝宗霏以示滿意。嗣於九十三年三月三日下午三時四十五分
至四時三十五分，為警在嘉義縣嘉義市東區東川新城一一八號二
樓查獲李昆樺所購買而持有如原判決附表二所示之槍、彈（即改
造九二手槍一支、改造子彈九顆、制式子彈一顆）等情。如果無
訛，警方查扣之前開槍、彈，是否檢察官起訴所指甲○○與謝宗
霏販賣予李昆樺之槍、彈（即起訴書附表一編號二改造手槍一支
、編號五之(四)改造子彈九顆及編號五之(一)制式子彈一顆）？若然
，原判決認定甲○○、謝宗霏無償轉讓予李昆樺十顆子彈之事實
，既非檢察官起訴書所記載之犯罪事實，是否為起訴效力所及？
何以得變更起訴法條併予審判？原判決未予釐清論明，尚嫌理由
不備。又檢察官起訴甲○○幫助謝宗霏販賣起訴書附表一編號五
之(四)改造子彈九顆及編號五之(一)制式子彈一顆予李昆樺部分，是
否成罪，原判決未予論述說明，亦有已受請求之事項未予判決之
違誤。甲○○上訴意旨指摘原審關於此部分之判決不當，非無理
由，應認仍有撤銷發回更審之原因。另原判決變更檢察官起訴法
條論處甲○○罪刑，未援引刑事訴訟法第三百條，亦嫌疏漏，更
審時宜注意及之，附此敘明。
二、駁回部分：
(一)、關於甲○○販賣手槍槍管部分：
查第三審上訴書狀，應敘述上訴之理由，其未敘述者，得於提起
上訴後十日內補提理由書狀於原審法院，已逾上述期間，而於第
三審法院未判決前仍未提出上訴理由書狀者，第三審法院應以判
決駁回之，刑事訴訟法第三百八十二條第一項、第三百九十五條
後段規定甚明。甲○○不服原審判決，於九十七年五月十二日提
起上訴，對於原判決依槍砲彈藥刀械管制條例第十三條第一項論
處其共同連續未經許可，販賣槍砲之主要組成零件罪刑部分，並
未敘述上訴之理由，迄今逾期已久，於本院未判決前仍未提出，
依上開規定其此部分之上訴自非合法，應予駁回。
(二)、關於乙○○部分：
按刑事訴訟法第三百七十七條規定：上訴於第三審法院，非以判
決違背法令為理由，不得為之；是提起第三審上訴，應以原判決
違背法令為理由，係屬法定要件。如果上訴理由書狀並未依據卷
內訴訟資料具體指摘原判決不適用何種法則或如何適用不當，或
所指摘原判決違法情事，顯與法律規定得為第三審上訴理由之違
法情形不相適合時，均應認其上訴為違背法律上之程式，予以駁
回。又證據之取捨與其證明力之判斷，以及事實有無之認定，屬
事實審法院之職權，苟其取捨證據與判斷證據證明力並不違背經
驗法則及論理法則，即不容任意指為違背法令，而執為第三審適
法之上訴理由。原判決綜合全案卷證資料，本於事實審法院之推
理作用，認上訴人乙○○有其事實三所載寄藏槍、彈犯行，因而
撤銷第一審關於乙○○部分之科刑判決，改判依想像競合犯規定
，從一重論乙○○以未經許可，寄藏其他可發射子彈具有殺傷力
之改造手槍罪，量處有期徒刑二年二月，併科罰金新台幣五萬元
，及諭知罰金易服勞役之折算標準和相關沒收之從刑。已敘明依
憑乙○○之自白及證人李昆樺、許師銘之證述，參以經乙○○、
甲○○、許師銘確認之卷附對甲○○執行通訊監察，有關甲○○
與乙○○在大陸地區使用之電話通話錄音譯文，其內容顯示：甲
○○曾欲向乙○○索取槍枝之下座，乙○○指示找許師銘至嘉義
縣嘉義市東川新城一一八號乙○○承租處神明桌下抽屜內拿取，
甲○○於同日以電話通知許師銘，然許師銘並未取得，甲○○再
打電話告知乙○○未找到，乙○○再告知「神明桌下金紙下面行
動電話盒內」等情；嗣後警方在乙○○前開租處分別於其所提及
之神桌下、行動電話盒內查扣如原判決所示之槍、彈，而該等槍
、彈經送內政部警政署刑事警察局鑑定結果，均具殺傷力，有搜
索扣押筆錄、扣押物品目錄表、扣押物品收據、現場照片、槍彈
鑑定書及照片可證，而為綜合判斷，認乙○○有本件寄藏槍、彈
犯行。復說明認乙○○本件犯行與其前案即台灣嘉義地方法院九
十三年度訴字第一０九號刑事案件，非出於同一或概括犯意所為
，非前案既判力所及之理由，而對乙○○所辯本件與其前案即台
灣嘉義地方法院九十三年度訴字第一０九號刑事案件係同一案件
云云，如何不足採，詳加說明指駁。所為之論斷，俱有卷存證據
資料可資覆按，核無違背法令情形。雖前開通訊監察錄音譯文記
載之通話內容有：「Ａ（指甲○○，下同）：我上次去你那裡噴
漆，你不是有拿一架大的一架小的？Ｂ（指乙○○，下同）：已
拆了。Ａ：我要下面的座啦！Ｂ：我拿給『阿樂』了。Ｂ：你是
要九二的？Ａ：對啦！上次你不是有拿二支大的九二及小的九二
，我現在缺下面的座啦。Ｂ：你叫獅子在我住的神明桌下抽屜內
還有二至三支啦！Ａ：好，中間抽屜另有東西你要就拿去。Ａ：
你神明桌下找看看。Ｃ（指許師銘，下同）：我找過了沒有。Ａ
：你在大雅路？Ｃ：對。Ａ：我等一下去找順便試東西。Ｃ：好
。Ａ：獅子說沒有。Ｂ：在神明桌下金紙下面行動電話盒內。Ａ
：好。」等對話。姑不論前開通話所稱「九二」是否指「九二手
槍」？所謂「大的九二」、「小的九二」究指何型之槍枝，因其
通話內容在找槍枝之下座，與嗣後警方在前開處所確查獲乙○○
所寄藏如原判決附表四所載之槍、彈無關，原判決引用前開通訊
監察錄音譯文為證據，在證明前開處所係乙○○租處，且在其提
及之處所藏有槍、彈被查獲之事實，不影響乙○○寄藏前開槍、
彈犯行之認定。乙○○上訴意旨以前開通訊監察譯文內容係提及
「九二手槍之下座」，並非「九０改造手槍」，指摘原審採為認
定其犯罪事實之證據，有事實認定與理由說明相矛盾之違誤云云
，對於判決結果並無影響，難認係具體指摘之合法上訴第三審理
由。應認乙○○之上訴違背法律上之程式，予以駁回。
據上論結，應依刑事訴訟法第三百九十七條、第四百零一條、第
三百九十五條，判決如主文。
中    華    民    國  九十九  年    五    月    六    日
                      最高法院刑事第八庭
                          審判長法官  洪  文  章
                                法官  王  居  財
                                法官  郭  毓  洲
                                法官  黃  梅  月
                                法官  邱  同  印
本件正本證明與原本無異
                                      書  記  官
中    華    民    國  九十九  年    五    月   十一   日
                                                       s

司法院資訊處製作；財團法人民間司法改革基金會備份。
